【裁判字號】    98,易,1725
【裁判日期】    980902
【裁判案由】    詐欺
【裁判全文】
臺灣板橋地方法院刑事判決              98年度易字第1725號
公  訴  人  臺灣板橋地方法院檢察署檢察官
被      告  甲○○
上列被告因詐欺案件，經檢察官提起公訴（98年度偵字第13705
號），本院判決如下：
    主  文
甲○○幫助意圖為自己不法之所有，以詐術使人將本人之物交付
，處有期徒刑月，如易科罰金，以新臺幣壹仟元折算壹日。
    事  實
一、甲○○可預見提供金融帳戶之提款卡及密碼予他人，可能使
    該帳戶遭詐欺集團利用作為收受被詐騙者交付之款項之用，
    仍不違背其本意，基於幫助詐欺取財之不確定故意，於民國
    98年4 月24日13時許，在臺北縣板橋市某錢櫃KTV 附近，將
    其不知情之父親丁金泉於中國信託商業銀行重陽分行申請開
    立之000000000000號帳戶（下稱中國信託銀行帳戶）之提款
    卡及密碼交付姓名年籍不詳之成年人，供其所屬詐騙集團作
    為詐欺取財犯罪之用。嗣該詐欺集團成員即基於意圖為自己
    不法所有之犯意，於98年4 月25日13時許，撥打電話予乙○
    ○，佯稱其為拍賣網站人員，並向乙○○表示先前購買貨品
    之付款方式誤填為分期付款，須等候郵局通知取消分期付款
    ，隨後該成員復假冒郵局人員撥打電話予乙○○，要求其至
    郵局自動櫃員機更正，致乙○○陷於錯誤，依該詐欺集團成
    員之指示，前往某郵局操作自動櫃員機，而於同日14時59分
    許，將新臺幣（下同）8,900 元匯入上開中國信託銀行帳戶
    內。嗣乙○○詢問其母親後，始知受騙，經報警處理而查悉
    上情。
二、案經臺北縣政府警察局三重分局報請臺灣板橋地方法院檢察
    署檢察官偵查起訴。
    理  由
一、訊據被告甲○○固坦承於前揭時、地將其父親丁金泉所申請
    開立之中國信託銀行帳戶之提款卡及密碼交付他人，而該帳
    戶遭詐欺集團利用作為詐騙被害人乙○○匯款之用等情，惟
    矢口否認有何幫助詐欺取財之犯行，並辯稱：伊因應徵7PK
    電子遊戲場的工作，而打電話與對方聯絡，對方要求伊提供
    提款卡及密碼以查證信用狀況，伊始將該帳戶之提款卡及密
    碼交付對方，後來員警通知其父親作筆錄，並告知上開帳戶
    被列為警示帳戶，才知到碰上詐騙集團云云。經查：
（一）上開中國信託銀行帳戶係由被告父親丁金泉所申請開設，
      且被害人乙○○於上揭時間，遭某詐欺集團成員詐騙而匯
      款8,900 元至該帳戶內，嗣該被害人發覺受騙後報案，經
      警通報將上開帳戶列為警示帳戶等情，業據證人即被告父
      親丁金泉於警詢及偵查中證述、被害人乙○○於警詢指述
      綦詳，並有中國信託銀行帳戶開戶基本資料（含開戶申請
      書、印鑑卡）、帳戶歷史交易查詢表、郵局自動櫃員機交
      易明細表等附卷可稽，足見上開中國信託銀行帳戶確已遭
      某詐欺集團作為詐騙被害人乙○○匯款之用甚明。
（二）被告所辯因應徵工作而將中國信託銀行帳戶之提款卡及密
      碼交付他人等情，固據其提出報紙分類廣告及手機通聯紀
      綠等資料，並聲請詰問證人即友人丙○○為佐證。惟依一
      般人之日常經驗均可知悉，應徵工作通常只需提供履歷表
      ，填載相關年籍、履歷等資料，待錄取後，頂多只需提供
      身分、履歷證明文件以建立人事檔案，實無提供金融帳戶
      供應徵公司查詢信用狀況之必要，若應徵者為收受應徵公
      司交付之薪資，通常也只須影印存摺封面或告知金融機構
      名稱、戶名、帳號即可，亦無須於應徵工作之際即提供帳
      戶之提款卡，更遑論提供提款卡密碼予應徵公司；況應徵
      工作，理當知悉公司之所在地、營業項目、實際工作地點
      、上班時間、薪資報酬等，以決定是否適合從事該工作。
      本件被告已年滿27歲，為一智識正常且具有一定社會經驗
      之成年人，對上揭事項自難諉為不知，然被告對於應徵公
      司上開事項均毫無所悉，且在未確定是否經錄取前，即貿
      然提供上開帳戶之提款卡及密碼，在在顯示與常情相違，
      是證人丙○○雖證稱被告確係為應徵工作而交付上開帳戶
      之提款卡及密碼予他人，亦難據為對被告有利之認定。
（三）另查金融帳戶係個人資金流通之理財工具，事關帳戶申請
      人個人之財產權益甚鉅，進出款項亦將影響其個人社會信
      用評價，而金融帳戶與提款卡、密碼結合，尤具專有性，
      若落入不明人士手中，更極易被利用為取贓之犯罪工具，
      故而金融帳戶亦具有強烈之屬人性及隱私性，應以本人使
      用為原則，衡諸常理，若非與本人有密切關係或特殊信賴
      關係，實無任意供他人使用之理，縱有交付個人帳戶供他
      人使用之特殊情形，亦必會先行瞭解他人使用帳戶之目的
      始行提供，並儘速要求返還。再者，詐欺集團經常利用收
      購之方式大量取得他人帳戶，亦可能以薪資轉帳、質押借
      款、辦理貸款等不同名目誘使他人交付帳戶，藉此隱匿其
      財產犯罪之不法行徑，規避執法人員之查緝，並掩飾、確
      保因犯罪所得之財物，而類此在社會上層出不窮之案件，
      亦經坊間報章雜誌、影音媒體多所報導及再三披露而為眾
      所周知，從而，避免此等專屬性甚高之物品被不明人士利
      用為犯罪工具，亦為一般生活所應有之認識。本件被告既
      為一智識正常，具有一定社會經驗之成年人，對上情自亦
      不得諉為不知，惟其竟將父親所有具私密性、專屬性之中
      國信託銀行帳戶之提款卡及密碼交付不明人士，而容任該
      人士對外得以上開帳戶之名義無條件加以使用，故被告苟
      確係因應徵工作而交付帳戶資料，亦足認被告在主觀上已
      預見提供帳戶之行為可能幫助他人犯詐欺取財罪，其仍不
      違反其本意而執意為之，主觀上應有幫他人助詐欺取財之
      不確定故意甚明。
    綜上所述，被告空言否認犯行，所為上開辯解，顯係卸責之
    詞，委無可採。罪證明確，被告犯行堪以認定。
二、按刑法上之幫助犯，係指以幫助之意思，對於正犯資以助力
    ，而未參與實施犯罪之行為者而言。查本件被告提供帳戶讓
    遭詐欺集團成員詐騙被害人匯入款項，並未實際參與詐欺集
    團成員對被害人實施詐欺之犯罪行為，是核其所為，係犯刑
    法第30條第1 項、第339 條第1 項之幫助詐欺取財罪。而被
    告之行為，僅止於幫助而已，爰依刑法第30條第2 項規定，
    按正犯之刑減輕之。爰審酌被告之品行、智識程度，提供帳
    戶供詐欺集團詐騙使用，助長詐騙財產犯罪之風氣，造成無
    辜民眾受騙而受有金錢損失，實為當今社會層出不窮之詐財
    事件發生之根源，並導致社會互信受損，擾亂金融交易往來
    秩序，影響層面廣泛，且使執法人員難以追查該詐騙犯罪人
    之真實身分，兼衡被害人被詐騙之金額、被告犯罪之手段，
    以及犯罪後仍否認犯行等一切情狀，量處如主文所示之刑，
    以資懲儆，並諭知易科罰金之折算標準。
據上論斷，應依刑事訴訟法第299 條第1 項前段，刑法第30條、
第339 條第1 項、第41條第1 項前段，刑法施行法第1 條之1第1
項、第2 項，判決如主文。
本案經檢察官賴建如到庭執行職務。
中    華    民    國    98    年    9     月    2     日
                  刑事第二庭審判長法  官  王屏夏
                                  法  官  吳幸娥
                                  法  官  趙義德
以上正本證明與原本無異
如不服本判決應於送達後10日內向本院提出上訴狀
                                  書記官  謝嘉玲
中    華    民    國    98    年    9     月    2     日
附錄本案論罪科刑法條全文：
刑法第339條第1項：
意圖為自己或第三人不法之所有，以詐術使人將本人或第三人之
物交付者，處5 年以下有期徒刑、拘役或科或併科1 千元以下罰
金。


司法院資訊處製作；財團法人民間司法改革基金會備份。
